【裁判字號】    99,易,391
【裁判日期】    990323
【裁判案由】    竊盜等
【裁判全文】
臺灣板橋地方法院刑事判決               99年度易字第391號
公  訴  人  臺灣板橋地方法院檢察署檢察官
被      告  丙○○
上列被告因竊盜等案件，經檢察官提起公訴（99年度偵字第1616
號），本院合議庭裁定以簡式程序判決如下：
    主  文
丙○○竊盜，累犯，處拘役伍拾日，如易科罰金，以新臺幣壹仟
元折算壹日。又行使偽造私文書，足以生損害於公眾及他人，累
犯，處有期徒刑柒月；如附表所示偽造之「丁○○」署押均沒收
。
    事  實
一、丙○○前於(1)民國（下同）八十六年間，因違反麻醉藥品管
    理條例及偽造文書案件，經本院以八十六年度易字第一三二
    六號分別判處有期徒刑二月、三月確定；又於同年間，因違
    反藥事法案件，經本院以八十六年度訴緝字第二四四號判處
    有期徒刑四月確定；上開三案並經本院以八十七年度聲字第
    一五五０號裁定應執行有期徒刑七月確定；(2)又於八十七年
    間，因違反麻醉藥品管理條例案件，經臺灣臺北地方法院以
    八十六年度訴字第二五二六號判處有期徒刑八月確定；(3)再
    於八十九年間，因偽造文書案件，經臺灣桃園地方法院以八
    十八年度易字第三五三號判處有期徒刑三月確定；復於九十
    年間，因偽造署押及行使偽造私文書案件，經臺灣高等法院
    以九十年度上訴字第八三三號分別判處有期徒刑四月、六月
    確定；又於同年間，因偽造文書案件，經臺灣高等法院以九
    十年度上訴字第三０九六號判處有期徒刑八月確定；又於同
    年間，因偽造文書案件，經本院以九十年度簡字第四五五號
    判處有期徒刑四月確定；上開五案嗣經本院以九十一年度聲
    字第四三六號裁定應執行有期徒刑二年確定；(4)復於九十年
    間，因違反毒品危害防制條例案件，經臺灣高等法院以八十
    九年度上訴字第四００二號判處有期徒刑一年六月確定；上
    開(1)至(4)案所定之應執行刑及有期徒刑經接續執行，於九十
    四年六月二十九日縮短刑期假釋出監交付保護管束，其後經
    撤銷假釋，應執行殘刑一年二月十五日，嗣於九十六年六月
    四日入監執行上開殘刑，又於九十六年六月十三日因懷胎而
    停止執行，其後因中華民國九十六年罪犯減刑條例於九十六
    年七月十六日公布施行，上開(1)、(2)部分所處之刑經臺灣臺
    北地方法院以九十七年度聲減字第二二五號裁定減刑並定其
    應執行刑為有期徒刑八月確定，上開(3)、(4)部分所處之刑經
    臺灣高等法院以九十七年度聲減字第一００二號裁定減刑並
    定其應執行刑為有期徒刑一年七月確定，因減刑後，前已入
    監執行之刑期已逾減刑後之刑期，上開有期徒刑於減刑條例
    生效之日即九十六年七月十六日執行完畢（於本案構成累犯
    ）。
二、丙○○意圖為自己不法之所有，於九十八年十二月二十七日
    凌晨一時四十五分許，在臺北縣三重市○○○路五八號之全
    家便利商店內，徒手竊取該便利商店內由店員甲○○所管領
    之勁量品牌鈕扣型鋰電池三顆及凡士林乳液一瓶（價格共計
    新臺幣【下同】二百四十八元）置於所攜帶之皮包內，得手
    後未經結帳即逕行步出便利商店，嗣經甲○○透過監視器畫
    面發覺有異，旋即追出店外將丙○○攔下，並報警處理，為
    警當場扣得丙○○所竊得之鋰電池三顆及凡士林乳液一瓶而
    查悉上情。
三、丙○○為規避刑責，竟基於行使偽造私文書之單一犯意，於
    九十八年十二月二十七日，於上址及位於臺北縣三重市之臺
    北縣政府警察局三重分局三重派出所內，於警員執行扣押及
    接受警方詢問時，冒用其友人「丁○○」之名義而冒名應訊
    ，接續於如附表所示之臺北縣政府警察局三重分局扣押筆錄
    、扣押物品收據、扣押物品目錄表、調查筆錄、權利告知書
    、臺北縣政府警察局三重分局執行拘提逮捕告知本人通知書
    、執行拘提逮捕告知親友通知書、贓物照片等文件上偽造「
    丁○○」之署押（偽造之署押詳如附表所示），其中附表編
    號七號所示之臺北縣政府警察局三重分局執行拘提逮捕告知
    親友通知書，依其內容足以表示其不用通知親友之意思證明
    ，因而偽造該私文書後，交予承辦警員收執存卷而行使之，
    足以生損害於丁○○及警察機關對於犯罪偵查之正確性。嗣
    經員警將丙○○冒名捺印之指印以電腦比對結果，發現係丙○○之指紋而查悉上情。
四、案經臺北縣政府警察局三重分局移送臺灣板橋地方法院檢察
    署檢察官偵查起訴，經丙○○於準備程序進行中就被訴事實
    為有罪之陳述，經告知簡式審判程序之旨，並聽取當事人之
    意見後，本院合議庭裁定以簡式審判程序審理。
    理  由
一、認定事實之理由：
    訊據被告丙○○就上開竊盜鋰電池及乳液之事實，及冒名「
    丁○○」應訊，並於附表所示之文件上偽造「丁○○」署押
    ，及偽造如附表編號七所示臺北縣政府警察局三重分局執行
    拘提逮捕告知親友通知書後，交付警員而持以行使之事實，
    於本院審理中均坦承不諱，經核與被害人甲○○於警詢中之
    證述相符，並有鋰電池三顆及凡士林乳液一瓶之贓物認領保
    管單一紙、監視器錄影畫面翻拍照片二張、贓物照片二張、
    指紋卡片暨指紋比對資料九張復卷可稽，復有扣案如附表所
    示之文件在卷可佐，綜上，足徵被告之自白確與事實相符。
    從而本件事證明確，應依法論科。
二、論罪科刑之依據：
（一）按刑法上之偽造署押罪，係指單純偽造簽名、畫押而言，
      若在制式之書類上偽造他人簽名，已為一定意思表示，具
      有申請書或收據等類性質者，則係犯偽造文書罪；若僅在
      空白文書之姓名欄，書寫他人之姓名，其作用係識別人稱
      之用，而無簽名或類似與簽名有同一效力之行為者，即非
      該條所稱之署押（參照最高法院八十年度臺非字第二七七
      號、八十五年度臺非字第一四六號判決）。又偽簽他人姓
      名並捺指印，該指印同為該被冒用者之姓名，作用及效力
      與署押無異，亦屬署押之一種。經查：
  (1)、被告於如附表編號七所示之臺北縣政府警察局三重分局執
      行拘提逮捕告知親友通知書之「被通知人姓名」欄，填載
      「不用通知」之文字，並於該等文字後偽造「丁○○」之
      簽名及捺指印，從形式上觀察，實為作成一個「遭拘提逮
      捕之事不須告知親友」之書面意思表示，具有證明簽名人
      確曾表達不用通知親友之性質，上開執行拘提逮捕告知親
      友通知書自屬刑法第二百十條所稱之私文書。被告將該等
      偽造之私文書持交承辦警員收受，自足以生損害於丁○○
      及警察機關對於犯罪偵查之正確性。
  (2)、又被告於如附表編號一至五及編號八所示之文件上偽造「
      丁○○」之簽名及捺指印，均僅係基於受通知者之地位，
      在司法警察所製作之上開文書上為署押，被動地確認某一
      事實狀態之存在，或表示其為「丁○○」本人而已，並未
      有為司法上一定之意思表示，其簽名或捺指印於前揭文書
      之行為，與偽造私文書罪無涉，僅有偽造署押之行為。
  (3)、又被告於如附表編號六所示之臺北縣政府警察局三重分局
      執行拘提逮捕告知本人通知書之「被通知人姓名」欄，書
      寫「丁○○」之姓名，並冒「丁○○」之名義捺指印，該
      書寫「丁○○」姓名之行為，其作用僅係單純識別人稱之
      用，與在「被通知人簽名捺印」欄偽造他人簽名而具有簽
      名效力之行為不同，是非屬刑法第二百十七條所稱之署押
      ；惟於「丁○○」姓名下捺指印之行為，係為確認該人格
      之同一性，表示其為「丁○○」本人，自屬偽造署押之行
      為。
  (4)、是核被告如犯罪事實欄二部分所為，係犯刑法第三百二十
      條第一項之竊盜罪。又被告如犯罪事實欄三部分所為，係
      犯刑法第二百十六條、第二百十條之行使偽造私文書罪。
      被告在如附表所示各文件上偽造署押暨因而偽造私文書之
      行為，係基於同一隱匿身分目的，並由被告基於一個行為
      決意所為，侵害之法益同一，各行為之獨立性極為薄弱，
      依一般社會健全觀念，在時間差距上，難以強行分開，應
      視為數個舉動之接續施行，合為包括之一行為予以評價，
      屬接續犯，而其接續偽造署押之行為，係其偽造私文書之
      階段行為，已為偽造私文書之行為所吸收，偽造私文書之
      低度行為復為其行使之高度行為所吸收，不另論罪。檢察
      官起訴書雖未論及被告於如附表編號二所示之臺北縣政府
      警察局三重分局扣押物品收據騎縫處偽造「丁○○」署押
      之行為，惟此部分與起訴之事實，有接續犯實質上一罪關
      係，為起訴效力所及，本院自得加以審究；又檢察官起訴
      書雖認被告係犯刑法第二百十七條之偽造署押罪，而未論
      及被告行使如附表編號七所示偽造之臺北縣政府警察局三
      重分局執行拘提逮捕告知親友通知書私文書部分（僅論及
      偽造其上之署押），惟此部分與起訴之事實，有吸收犯實
      質上一罪關係，為起訴效力所及，本院亦得加以審究。又
      被告所犯上開竊盜罪、行使偽造私文書罪二罪間，犯意各
      別，行為互殊，應予分論併罰。末查，被告前有如犯罪事
      實欄一所載之犯罪科刑及執行情形，有臺灣高等法院被告
      前案紀錄表一件在卷可稽，其於有期徒刑執行完畢後五年
      內，故意再犯有期徒刑以上刑之上開二罪，均為累犯，均
      應依刑法第四十七條第一項規定加重其刑。爰審酌被告前
      有多次冒名應訊之犯行紀錄，有臺灣高等法院被告前案紀
      錄表在卷可參，足見其素行不良，又於犯本件竊盜犯行後
      ，為圖卸刑責再次冒名應訊，並無悛悔之意，且冒用他人
      名義應訊，足以使他人因此有受刑事訴追之虞，亦足以妨
      害國家司法權行使之正確性，惡性非輕，但念及其事後坦
      承犯行之態度等一切情狀，分別量處如主文所示之刑，並
      就竊盜罪部分諭知易科罰金之折算標準。
（二）如附表編號七所示之臺北縣政府警察局三重分局執行拘提
      逮捕告知親友通知書，係被告供本件犯行所用之物，惟既
      已交付予警員，即非屬被告所有之物，爰不於本案宣告沒
      收。惟其上偽造之「丁○○」之簽名一枚及指印一枚，及
      如附表所示其餘文件上偽造之「丁○○」簽名十二枚及指
      印二十三枚，均係被告偽造之「丁○○」署押，不問屬於
      犯人與否，均應依刑法第二百十九條規定宣告沒收之。
據上論斷，應依刑事訴訟法第二百七十三條之一第一項、第二百
九十九條第一項前段、第三百條，刑法第二百十六條、第二百十
條、第三百二十條第一項、第四十七條第一項、第二百十九條、
第四十一條第一項前段，刑法施行法第一條之一第一項、第二項
前段，判決如主文。
本案經檢察官乙○○到庭執行職務。
中    華    民    國    99    年    3     月    23    日
                  刑事第九庭    法  官  白光華
上列正本證明與原本無異。
如不服本判決，應於判決送達後10日內敘明上訴理由，向本院提
出上訴狀 (應附繕本) ，上訴於臺灣高等法院。其未敘述上訴理
由者，應於上訴期間屆滿後20日內向本院補提理由書「切勿逕送
上級法院」。
                                書記官  莊川億
中    華    民    國    99    年    3     月    24    日
附錄本案論罪科刑法條全文：
刑法第二百十六條
  行使第二百十條至第二百十五條之文書者，依偽造、變造文書
或登載不實事項或使登載不實事項之規定處斷。
刑法第二百十條
  偽造、變造私文書，足以生損害於公眾或他人者，處五年以下
有期徒刑。
刑法第三百二十條
  意圖為自己或第三人不法之所有，而竊取他人之動產者，為竊
盜罪，處五年以下有期徒刑、拘役或五百元以下罰金。
  意圖為自己或第三人不法之利益，而竊佔他人之不動產者，依
前項之規定處斷。
  前二項之未遂犯罰之。
附表
  ┌──┬──────┬──────┬──────┬──────┬──────┐
  │編號│時間        │地點        │文件名稱    │欄位        │偽造之署押  │
  ├──┼──────┼──────┼──────┼──────┼──────┤
  │1   │98年12月27日│臺北縣三重市│臺北縣政府警│「受執行人簽│「丁○○」之│
  │    │1 時50分至1 │中央北路五八│察局三重分局│名捺印」欄、│簽名貳枚、指│
  │    │時55分      │號          │扣押筆錄一件│「受執行人」│印陸枚      │
  │    │            │            │            │欄、騎縫處  │            │
  ├──┼──────┼──────┼──────┼──────┼──────┤
  │2   │98年12月27日│臺北縣政府警│臺北縣政府警│騎縫處      │「丁○○」之│
  │    │某時        │察局三重分局│察局三重分局│            │指印貳枚    │
  │    │            │三重派出所  │扣押物品收據│            │            │
  │    │            │            │一件        │            │            │
  ├──┼──────┼──────┼──────┼──────┼──────┤
  │3   │98年12月27日│同上        │臺北縣政府警│「所有人/ 持│「丁○○」之│
  │    │某時        │            │察局三重分局│有人/ 保管人│簽名貳枚、指│
  │    │            │            │扣押物品目錄│」欄        │印貳枚      │
  │    │            │            │表一件      │            │            │
  ├──┼──────┼──────┼──────┼──────┼──────┤
  │4   │98年12月27日│同上        │警詢調查筆錄│「應告知事項│「丁○○」之│
  │    │3 時38分至3 │            │一件        │」欄、「不用│簽名陸枚、指│
  │    │時45分      │            │            │請辯護人到場│印拾枚      │
  │    │            │            │            │」欄、「告知│            │
  │    │            │            │            │權利」欄、「│            │
  │    │            │            │            │是否能接受警│            │
  │    │            │            │            │方製作筆錄」│            │
  │    │            │            │            │欄、「願意接│            │
  │    │            │            │            │受夜間偵訊」│            │
  │    │            │            │            │欄、「受詢問│            │
  │    │            │            │            │人」欄、騎縫│            │
  │    │            │            │            │處          │            │
  ├──┼──────┼──────┼──────┼──────┼──────┤
  │5   │98年12月27日│同上        │權利告知書一│「被告知人」│「丁○○」之│
  │    │1時55分     │            │件          │欄          │簽名壹枚、指│
  │    │            │            │            │            │印壹枚      │
  ├──┼──────┼──────┼──────┼──────┼──────┤
  │6   │98年12月27日│同上        │臺北縣政府警│「被通知人姓│「丁○○」之│
  │    │1時55分     │            │察局三重分局│名」欄      │指印壹枚    │
  │    │            │            │執行拘提逮捕│            │            │
  │    │            │            │告知本人通知│            │            │
  │    │            │            │書一件      │            │            │
  ├──┼──────┼──────┼──────┼──────┼──────┤
  │7   │98年12月27日│同上        │臺北縣政府警│「被通知人姓│「丁○○」之│
  │    │某時        │            │察局三重分局│名」欄      │簽名壹枚、指│
  │    │            │            │執行拘提逮捕│            │印壹枚      │
  │    │            │            │告知親友通知│            │            │
  │    │            │            │書一件      │            │            │
  ├──┼──────┼──────┼──────┼──────┼──────┤
  │8   │98年12月27日│同上        │贓物照片一紙│贓物照片空白│「丁○○」之│
  │    │某時        │            │            │處          │簽名壹枚、指│
  │    │            │            │            │            │印壹枚      │
  ├──┴──────┴──────┼──────┴──────┴──────┤
  │合計                            │偽造「丁○○」之簽名共拾參枚，指印共貳拾│
  │                                │肆枚，合計參拾柒枚                      │
  └────────────────┴────────────────────┘

司法院資訊處製作；財團法人民間司法改革基金會備份。
